臺灣高等法院刑事判決
110年度原上易字第35號
上  訴  人  
即  被  告  柯俊傑


指定辯護人  本院公設辯護人王永炫  

上列上訴人因竊盜案件，不服臺灣桃園地方法院108年度原易字
第65號，中華民國110年1月13日第一審判決（起訴案號：臺灣桃
園地方檢察署108年度偵字第24573號），提起上訴，本院判決如
下：
    主  文
上訴駁回。
    事實及理由
一、本案經本院審理結果，認第一審以上訴人即被告柯俊傑犯刑
    法第320條第1項之竊盜罪，處有期徒刑4月，並諭知易科罰
    金折算標準，另為沒收諭知，認事用法及量刑均無不當，應
    予維持，並引用第一審判決書記載之事實、證據及理由如附
    件。
二、被告上訴意旨略以：被告實未偷竊被害人機車，原判決卻認
    定被告竊盜，與事實不符。又本案失竊之機車已使用多年，
    且經被害人領回，情節輕微，考量被告為輕中度之智能障礙
    者等情，原判決宣告之上開刑度，亦屬過重，為此提起上訴
    云云（本院卷第19頁、第97至98頁）。
三、第二審判決書，得引用第一審判決書所記載之事實、證據及
    理由，對案情重要事項第一審未予論述，或於第二審提出有
    利於被告之證據或辯解不予採納者，應補充記載其理由，刑
    事訴訟法第373 條定有明文，經查：
  ㈠本件觀諸卷內桃園市政府警察局八德分局現場影像紀錄表( 
    偵卷第39至40頁)，可知警方係於民國108年8月30日晚間9時
    許，在路旁查獲被告所騎乘之車牌號碼000-000號輕型機車
    係屬失竊贓物，但當時被告仍稱該機車為其所有、並試圖加
    以發動，遂經警帶返派出所詢問，被告即對此坦承係其於該
    日凌晨，在桃園市八德區介壽路2段933巷口，持自備之鑰匙
    插入電門加以竊取，而對於警方調閱當日該機車行駛道路之
    監視器畫面翻拍照片(偵卷第41頁)，亦自承為其所騎乘無誤
    (偵卷第11至14頁)，並未撇清該機車非其所竊取，而係他人
    所借用云云。況且，查閱卷內該機車之失車-案件基本資料
    詳細畫面報表(偵卷第35頁)，亦可知報案人所陳明之該機車
    失竊地點，確係桃園市八德區介壽路2段933巷口，若被告真
    未竊取該機車，自不可能清楚交代此點，是被告空言未犯下
    本件竊盜犯行，提起上訴，核與其於偵查所為自白及上開補
    強證據綜合調查之結果不合，自不足採。
  ㈡又法院為刑罰裁量時，除應遵守平等、保障人權、重複評價
    禁止，及刑法所規定之責任原則，與各種有關實現刑罰目的
    與刑事政策之規範外，更必須依據犯罪行為人之個別具體犯
    罪情節、所犯之不法與責任之嚴重程度，並及行為人再社會
    化之預期情形等因素，在正義報應、預防犯罪與協助受刑人
    復歸社會等多元刑罰目的間尋求平衡，而為適當之裁量。且
    關於刑之量定，係實體法賦予法院得依職權裁量之事項，苟
    已以行為人之責任為基礎，審酌刑法第57條各款所列事項而
    未逾越法律所規定之範圍，或濫用其權限，即不得任意指摘
    為違法或不當。
　　查被告雖以本件犯罪情節輕微、自身尚有中度智能障礙情形
    ，請求判處較輕之刑，但原審所審酌被告前有多次財產犯罪
    前案紀錄，而被告經精神鑑定結果，亦證明本件竊盜犯行與
    其之中度智能障礙無關等情，所量處上開刑度，經核確有以
    行為人責任為基礎，依刑法第57條各款所列情狀予以審酌，
    並於法定刑度之內為量定，客觀上並無明顯濫權之情形，亦
    未違反比例原則，被告上訴，請求從輕量刑，亦無理由。
  ㈢綜上，被告執前詞提起上訴，為無理由，應予駁回。
四、被告經合法傳喚，無正當理由不到庭，爰不待其陳述逕行判
    決。
據上論斷，應依刑事訴訟法第373 條、第368 條、第371 條，判
決如主文。
本案經檢察官陳玟君提起公訴，檢察官丁俊成到庭執行職務。
中　　華　　民　　國　　111 　年　　1 　　月　　11　　日
                  刑事第十一庭  審判長法　官  張江澤
                                      法　官  郭惠玲
                                      法　官  梁志偉
以上正本證明與原本無異。
不得上訴。
                                      書記官  林明慧
中　　華　　民　　國　　111 　年　　1 　　月　　12　　日
附件：臺灣桃園地方法院刑事判決108年度原易字第65號
臺灣桃園地方法院刑事判決           108年度原易字第65號  
公  訴  人  臺灣桃園地方檢察署檢察官
被　　　告　柯俊傑　
                    
                    
                    
                      
                  
指定辯護人　本院公設辯護人彭詩雯
上列被告因竊盜案件，經檢察官提起公訴（108 年度偵字第2457
3 號），本院判決如下：
    主  文
柯俊傑犯竊盜罪，處有期徒刑肆月，如易科罰金，以新臺幣壹仟
元折算壹日。
扣案之機車鑰匙壹個沒收。
    事  實
一、柯俊傑意圖為自己不法之所有，基於竊盜之犯意，於民國10
    8 年8 月30日凌晨3 時許前之某時，在桃園市八德區介壽路
    2 段993 巷口，見彭琇苑所有車牌號碼000-000 號輕型機車
    （下稱本案機車，已發還）停放在該處無人看管，認有機可
    乘，竟以自備之鑰匙插入電門並發動該機車後駛離而得手。
    嗣彭琇苑報警後，經警調閱監視錄影畫面，始循線查悉上情
    ，並扣得鑰匙1 個。
二、案經桃園市政府警察局八德分局報告臺灣桃園地方檢察署檢
    察官偵查起訴。
    理  由
壹、程序部分：
    按除法律另有規定外，實施刑事訴訟程序之公務員因違背法
    定程序取得之證據，其有無證據能力之認定，應審酌人權保
    障及公共利益之均衡維護；又被告以外之人於審判外之陳述
    ，雖不符合同法第159 條之1 至第159 條之4 之規定，但經
    當事人於審判程序同意作為證據，法院審酌該言詞陳述或書
    面陳述作成時之情況，認為適當者，亦得為證據；當事人、
    代理人或辯護人於法院調查證據時，知有第159 條第1 項不
    得為證據之情形，而未於言詞辯論終結前聲明異議者，視為
    有前項之同意，刑事訴訟法第158 條之4 、第159 條之5 分
    別定有明文。本判決下列所引用之各項供述證據，當事人均
    不爭執各該證據之證據能力，且未於本院言詞辯論終結前聲
    明異議，本院審酌此等證據資料取得及製作時之情況，尚無
    違法不當及證明力明顯過低之瑕疵，以之作為證據應屬適當
    ；另本判決後述所引之各項非供述證據，無證據證明係實施
    刑事訴訟程序之公務員以不法方式所取得，且亦無證據證明
    係非真實，復均與本件待證事實具有關聯性，是依刑事訴訟
    法第158 條之4 之反面解釋，當有證據能力；又前開供述與
    非供述證據均經本院於審理期日中合法調查，自得為本案證
    據使用。
貳、實體部分：
一、訊據被告柯俊傑矢口否認有竊盜本案機車之犯行，辯稱：我
    並未偷竊本案機車，監視器照到的人不是我，在警察及檢察
    官前承認是因為喬好了云云。經查：
（一）本件犯罪事實，業據被告柯俊傑於警詢、偵訊及本院訊問
      時坦承不諱（見偵字卷第12至13頁、第65至66頁、第81至
      82頁），並有被害人彭琇苑於警詢時之證述可佐（見偵字
      卷第23至24頁），復有桃園市政府警察局八德分局扣押筆
      錄、扣押物品目錄表、扣押物品收據、失車－案件基本資
      料詳細畫面報表、車輛詳細資料報表、現場照片4 張、監
      視器錄影畫面翻拍照片2 張、扣案之機車鑰匙1 個照片1
      張等件在卷可佐（見偵字卷第25至31頁、第35至43頁），
      足認被告上開自白與事實相符，本件事實已堪認定。
（二）被告雖於本院審理時翻異前詞，並以前詞置辯，惟被告於
      警詢及偵訊時自承其係騎乘本案機車停止於路旁時遭員警
      當場查獲，並以其持有之鑰匙竊取本案機車等語（見偵字
      卷第12至13頁），此情與桃園市政府警察局八德分局刑事
      案件報告書所記載之犯罪事實相符（見偵字卷第3 頁），
      並有員警密錄器畫面翻拍照片可佐（見偵字卷第40頁下方
      照片），是此部分事實堪以認定；又被告於監視器畫面翻
      拍照片上書立「是我本人無誤」並簽名「柯俊傑」，有該
      監視器畫面翻拍照片在卷可佐（見偵字卷第41頁），該簽
      名與被告與警詢、偵訊及本院訊問時之簽名筆跡相同（見
      偵字卷第11至14頁、第68、83頁），且該監視器翻拍畫面
      之人與身形高瘦，與被告體型相仿，足見監視器畫面之人
      確係被告本人，並經被告本人確認無訛；再者，被告於檢
      察官向本院聲請羈押之訊問程序時亦自承：本案機車確實
      是我偷的等語（見偵字卷第81至82頁），此與被告於警詢
      及偵訊時之供述互核相符，亦足以佐證被告於警詢及偵訊
      時之自白應出於任意性。依上事證，被告竊取本案機車之
      事實，至為明確，並無疑義。被告前揭所辯顯係臨訟杜撰
      ，與事實不符，不足採信。
（三）綜上所述，本件事證明確，被告犯行堪以認定，應予依法
      論科。
二、論罪科刑：
（一）核被告所為，係犯刑法第320 條第1 項之竊盜罪。
（二）被告於本件行為不久後，即經診斷出有物質或已知生理狀
      況引起的非特定精神病及非特定的思覺失調，有明顯現實
      感缺損、思考形式障礙、聽幻覺且無病識感，此有衛生福
      利部桃園醫院診斷證明書在卷可佐（見偵字卷第87頁）。
      本院就此送衛生福利部桃園療養院鑑定，鑑定結果認為被
      告雖有中度智能障礙，但被告為本案行為時，知道所有權
      的概念，也知道偷竊是什麼，仍有辨識其行為違法之能力
      ，且其聽幻覺與本案行為無關，被告依其辨識而行為之能
      力未有下降，故被告為本案行為時，未受精神症狀或精神
      疾患影響，其辨識其行為違法或依其辨識而為行為之能力
      均未有降低，此有衛生福利部桃園療養院109 年11月4 日
      桃療癮字第1095003240號函及所檢附之精神鑑定報告書在
      卷可稽（見本院卷第273 至282 頁），是被告並無刑法第
      19條規定之責任減輕事由，附此敘明。
（三）爰以行為人之責任為基礎，審酌被告不循正當途徑獲取所
      需，反企圖不勞而獲，恣意竊取他人之財物，顯然欠缺尊
      重他人財產權之觀念，所為殊非可取，併參酌被告於審理
      時翻異前詞否認犯罪之犯後態度，遭竊之本案機車業已返
      還被害人彭琇苑，此有贓物認領保管單附卷可稽（見偵字
      卷第33頁），其於警詢時陳稱其為高中畢業之教育程度、
      從事工業、家庭經濟狀況小康（見偵字卷第9 頁）、兼衡
      被告有多次財產犯罪前案紀錄（不構成累犯）之素行、犯
      罪之動機、目的、手段、竊取物品之價值等一切情狀，量
      處如主文所示之刑，並諭知易科罰金之折算標準，以資懲
      戒。
三、沒收部分：
（一）按供犯罪所用、犯罪預備之物或犯罪所生之物，屬於犯罪
      行為人者，得沒收之。刑法第38條第2 項本文定有明文。
      查扣案之機車鑰匙1 個，係被告所有供上開犯罪所用之物
      ，業據被告供承在卷（見偵字卷第12至13頁），應依刑法
      第38條第2 項本文規定宣告沒收之。
（二）犯罪所得已實際合法發還被害人者，不予宣告沒收或追徵
      。刑法第38條之1 第5 項亦有明定。查被告竊取之本案機
      車1 台，業已返還被害人彭琇苑，業如前述，依刑法第38
      條之1 第5 項，不予宣告沒收。
據上論斷，應依刑事訴訟法第299 條第1 項前段、第284 條之1
，刑法第320 條第1 項、第41條第1 項前段、第38條2 項本文，
刑法施行法第1 條之1 第1 項，判決如主文。
本案經檢察官陳玟君偵查起訴，檢察官洪鈺勛到庭執行職務。
中　　華　　民　　國　 110　　年　　1 　　月　　13　　日
                  刑事第十八庭  法　官　陳宏璋
以上正本證明與原本無異。
如不服本判決應於收受判決後20日內向本院提出上訴書狀，並應
敘述具體理由。其未敘述上訴理由者，應於上訴期間屆滿後20日
內向本院補提理由書(均須按他造當事人之人數附繕本)「切勿逕
送上級法院」。

                                書記官　陳芳蘭
中　　華　　民　　國　 110　　年　　1 　　月　　13　　日
附錄本案論罪科刑法條
中華民國刑法第320條
意圖為自己或第三人不法之所有，而竊取他人之動產者，為竊盜
罪，處 5 年以下有期徒刑、拘役或 50 萬元以下罰金。
意圖為自己或第三人不法之利益，而竊佔他人之不動產者，依前
項之規定處斷。
前二項之未遂犯罰之。